臺灣臺北地方法院民事判決　　　　　　 100年度訴字第2759號
原　　　告　陳美惠
被　　　告　張美綾
上列當事人間妨害名譽案件，原告提起刑事附帶民事訴訟，請求
侵權行為損害賠償，經本院刑事庭以100年度附民字第51號裁定
移送前來，本院於民國100年7月28日言詞辯論終結，判決如下：
    主  文
被告應給付原告新臺幣伍萬元，及自民國一百年一月二十九日起
至清償之日止，按週年利率百分之五計算之利息。
原告其餘之訴駁回。
本判決第一項得假執行。但被告如於假執行程序實施前，以新臺
幣伍萬元為原告預供擔保，得免為假執行。
原告其餘假執行之聲請均駁回。
訴訟費用由被告負擔百分之二點五，餘由原告負擔。
    事實及理由
一、原告起訴主張：
  (一)被告於99年10月30日上午11時30分許，在臺北市○○區○○
    路11號旁A13停車場，因債務糾紛與原告發生爭執，竟基於
    公然侮辱之犯意，當場在前揭不特定多數人得共聞共見之停
    車場，公然接續以臺語「不要臉」之詞辱罵原告，足以貶損
    原告之人格、名譽及社會評價，原告因而對被告提出公然侮
    辱刑事告訴，經臺灣臺北地方法院檢察署檢察官以99年度偵
    字第26650號聲請簡易判決處刑，經本院刑事庭認為不宜以
    簡易判決處刑（100年度簡字第96號），改依通常程序審理
    ，而以100年度易字第393號判處被告罰金新台幣（下同）1
    萬元，如易服勞役，以1000元折算1日。被告前揭言論已使
    原告之社會地位、信用評價受有貶損，確屬不法侵害上訴人
    名譽權之行為，原告因被告上揭公然侮辱行為蒙受極大精神
    痛苦，爰依民法第184條第1項前段、第195條第1項之規定，
    請求被告就原告所受非財產上損害賠償200萬元。
  (二)為此聲明：
    1.被告應給付原告200萬元，並自100年1月29日起至清償日
      止，按週年利率8%計算之利息。
    2.願供擔保，請准宣告假執行。
二、被告則抗辯略以：
  (一)被告並無不法侵害原告名譽等人格權之故意及行為，是原告
    依民法第184條規定項被告請求200萬元之損害賠償，自無理
    由。經查，兩造乃自97年間於世貿看展而認識，自此之後原
    告即「時常」至世貿展場、太平洋崇光百貨等被告經常出入
    場所等待被告，只要一看到被告，就不斷向眾人誣指被告「
    欠錢不還」，並以手機拍攝被告，縱被告一再表明不願受其
    拍攝，亦無法阻止原告之行為，然原告前開不實言論及拍攝
    行為之目的乃係為激怒被告，藉由激怒被告過程巧立名目對
    被告提出刑事告訴，並藉此提起刑事附帶民事損害賠償，向
    被告要求巨額賠償金，此由本件原告向被告請求200萬元損
    害賠償乙節，即可證明原告目的乃係以刑逼民，藉此向被告
    索取巨額賠償。再者，原告提出之錄音內容，與他案中提出
    之錄音內容，有諸多重複之處，顯有「剪接」前案錄音內容
    ，並於本次案件中再次提出之嫌；又被告97年間已為公然侮
    辱原告乙事遭刑事懲罰，豈可能一再以相同言詞公然侮辱原
    告，以身試法，是以本件原告顯係因經濟狀況不佳，始故意
    設局陷被告入罪後，再據此為由向被告索取巨額賠償金，其
    所為主張顯不可採，自應駁回。
  (二)為此聲明：
    1.原告之訴及假執行之聲請均駁回。
    2.如受不利之判決，願供擔保請准宣告免為假執行。
三、被告因涉嫌公然侮辱罪嫌，經臺灣臺北地方法院檢察署檢察
    官以99年度偵字第26650號聲請簡易判決處刑，經本院刑事
    庭認為不宜以簡易判決處刑（100年度簡字第96號），改依
    通常程序審理，而以100年度易字第393號判處被告罰金1萬
    元，如易服勞役，以1000元折算1日，被告不服提起上訴，
    現由臺灣高等法院以100年度上易字第1235號妨害名譽案件
    審理中之事實，有本院100年度易字第393號刑事判決（見本
    院卷第5至7頁）及臺灣高等法院全國前案簡列表（見本院卷
    第25頁）等資料附卷足憑，復為兩造所不爭執（見本院卷第
    41 頁），並經本院調閱相關刑事案件偵審卷宗查核屬實，
    堪信為真實。
四、經查：
  (一)原告主張被告於99年10月30日上午11時30分許，在臺北市○
    ○區○○路11號旁A13停車場，因債務糾紛又與原告發生爭
    執，竟基於公然侮辱之犯意，當場在前揭不特定多數人得共
    聞共見之停車場，公然接續以臺語「不要臉」之詞辱罵原告
    等情，業據其提出本院100年度易字第393號刑事判決為憑（
    見本院卷第5至7頁）；且查，被告確有於上開時、地接續以
    臺語「不要臉」等詞公然辱罵原告之事實，業據臺灣臺北地
    方法院檢察署檢察官及本院刑事庭勘驗原告所提出之現場錄
    音帶1捲無誤，有檢察官99年12月20日勘驗筆錄及本院刑事
    庭100年2月17日勘驗筆錄在卷可稽（見99年度偵字第26650
    號偵查卷第39頁、100年度易字第393號刑事卷第8頁），又
    被告因犯公然侮辱罪嫌而遭本院刑事庭以100年度易字第393
    號判處罰金1萬元，如易服勞役，以1000元折算1日，已如前
    述，是被告辯稱本件係原告故意設局陷被告入罪後，再據此
    為由向被告索取巨額賠償金云云，顯非事實，自難採信。被
    告另辯稱原告每次都是剪接重播以前的錄音帶來告伊云云，
    然經本院刑事庭調取本院98年度易字第1030號案卷內由該案
    承審
    法官於98年5月11日當庭勘驗原告於該案中所提出之錄音光
    碟之勘驗筆錄、本院100年度簡上字第58號案卷內由該案受
    命法官於100年2月18日當庭勘驗原告於該案中所提出之錄音
    之勘驗筆錄（見本院98年度易字第1030號第11頁反面至12
    頁、100年度簡上字第58號第33頁反面至35頁），交互比對
    三者之對話內容（詳如附表所示），可知三者對話時間長短
    不一，且內容亦截然不同，幾無一致或相似之處，足見原告
    應無以同一錄音重複提告之情，是以被告辯稱本案錄音乃係
    原告用先前所提出之錄音帶剪接而成云云，顯屬無稽，洵非
    可採。承上，原告指陳被告於上間時、地，公然以：臺語「
    不要臉」等語辱罵原告，故意不法侵害原告名譽權等情，應
    堪採信。
  (二)按「因故意或過失，不法侵害他人之權利者，負損害賠償責
    任」、「不法侵害他人之身體、健康、名譽、自由、信用、
    隱私、貞操，或不法侵害其他人格法益而情節重大者，被害
    人雖非財產上之損害，亦得請求賠償相當之金額。民法第18
    4條第1項前段、第195條第1項，分別定有明文。本件被告確
    有故意不法侵害原告之名譽，已如前述，從而，原告依民法
    第184條第1項前段、第195條第1項之規定，請求被告就其所
    受非財產上之損害，賠償相當之金額，應屬有據。再按「名
    譽被侵害者，關於非財產上之損害，加害人雖亦負賠償責任
    ，但以相當之金額為限，民法第一百九十五條第一項定有明
    文，所謂相當，自應以實際加害情形與其名譽影響是否重大
    ，及被害者之身分地位與加害人經濟狀況等關係定之」、「
    以人格權遭遇侵害，受有精神上之痛苦，而請求慰藉金之賠
    償，其核給之標準，須斟酌雙方之身分、資力與加害程度及
    其他各種情形核定相當之數額。且所謂『相當』，應以實際
    加害情形與其名譽影響是否重大及被害人之身分、地位與加
    害人之經濟情況等關係定之」有最高法院47年台上字第1221
    號判例、86年度台上字第3537號判決可資參照。本院審酌原
    告於99年間受有薪資1筆、獎金2筆、利息3筆，名下並無任
    何房屋、土地或車輛，被告於99年間受有獎金1筆，名下並
    無任何房屋、土地或車輛，有兩造不爭執之稅務電子閘門財
    產所得調件明細表附卷足憑（見本院卷第27至31頁），另被
    告公然以言語辱罵原告，對原告名譽所造成之損害雖非過於
    重大，然確實足使原告之精神蒙受相當程度之痛苦，及兩造
    之身分、地位、經濟狀況、職業、教育程度、本件公然侮辱
    事件發生始末等情狀，認原告請求被告賠償非財產上之精神
    損害，應以5萬元為適當，逾此部分之請求，則無理由。
五、綜上所述，原告爰依侵權行為法律關係，請求被告給付5萬
    元，並自100年1月29日起至清償日止，按週年利率8%計算之
    利息，為有理由，應予准許。逾此部分，則無理由，應予駁
    回。
六、兩造陳明原供擔保，聲請宣告假執行及免為假執行，經核原
    告勝訴部分，所命給付之金額未逾新台幣50萬元，應依職權
    宣告假執行，被告聲請宣告免為假執行核無不合，爰酌定相
    當之擔保金額准許之；至原告敗訴部分，其假執行之聲請，
    因訴之駁回而失所附麗，不應准許。
七、至兩造其餘之攻擊防禦方法及證據資料，經本院斟酌後，認
    為均不足以影響本判決之結果，自無一一詳予論述之必要，
    附此敘明。
八、據上論結，原告之訴為一部有理由、一部無理由，依民事訴
    訟法第79條、第389條第1項第5款、第392條，判決如主文。
中    華    民    國  100    年    8    月    12      日
                  民事第六庭    法  官  李家慧
以上正本係照原本作成。
如對本判決上訴，須於判決送達後20日內向本院提出上訴狀。如
委任律師提起上訴者，應一併繳納上訴審裁判費。
中    華    民    國   100    年    8     月    12    日
                                書記官  康翠真
附表：
  ┌───────────────┬───────────────┬──────────────┐
  │一、本院98年度易字第1030號勘驗│二、本院100年度簡上字第58號勘 │三、本案勘驗筆錄內容        │
  │    筆錄內容                  │    驗筆錄內容                │                            │
  ├───────────────┼───────────────┼──────────────┤
  │陳美惠：要去調解你還不去？你以│（「張」為被告，「陳」為告訴人│（B女為被告，A女為告訴人，兩│
  │        為你不去你就算了嗎？  │，全文大都為臺語）            │人以臺語交談）              │
  │張美綾：你戴瘋鬼殼，瘋查某。  │陳：你本來就欠我錢啊。        │B女：你看到鬼啊？           │
  │陳美惠：你欠人錢就是要還，那錢│張：我跟你講啦，我何時欠你錢？│A女：對啊，我看到鬼，你死了 │
  │        不是妳的。            │    好，你作證明，我何時欠你錢│     嗎？你死了沒？         │
  │張美綾：未見笑，瘋查某，你要錢│    ？                        │B女：我叫鬼抓你。           │
  │       ，戴瘋鬼殼。           │陳：好，你本來就欠我錢。      │A女：我要錢啦，欠人家錢要還 │
  │陳美惠：那錢不是你的，要還人，│張：我…你，骯髒鬼，…欠你錢。│     。                     │
  │        調解你還不去。        │陳：你本來就欠我錢。          │B女：鬼喔。                 │
  │張美綾：未見笑、未見笑、瘋鬼殼│張：我如果欠你錢哦，我跟你講你│B女：鬼在…（聽不清楚），你 │
  │        、要錢要到瘋鬼殼，你的│    如果冤枉我，你就絕子絕孫。│     很難死就對了。         │
  │        面子..要錢要到瘋、瘋查│    你若冤枉我你就絕子絕孫。那│A女：我有講有錢啦。         │
  │        某。                  │    個錢你也敢講說…。        │B女：…（聽不清楚）。       │
  │陳美惠：厚，你調解還不去。我有│陳：那個錢本來就我的。        │A女：不賺錢啊，不去賺錢啊， │
  │        去聲請調解，你為何不去│張：不要臉。                  │     。你說等你死才有錢啊。 │
  │        ？                    │陳：欠人家錢還這樣子。        │B女：等我死才有錢。         │
  │張美綾：我的房子好幾百間，你要│張：不要臉，欠你的錢？！骯髒鬼│A女：你只有看到鬼，現在你死 │
  │        哪一間，神經病，瘋查某│    。                        │     了嗎，我有錢我。       │
  │        要錢要戴瘋鬼殼，戴瘋鬼│陳：你不是說你得了老人癡呆症，│B女：對啦，死了啦，你不要臉 │
  │        殼。                  │    你還能來跑活動？          │     ，你沒辦法退，不要臉， │
  │陳美惠：那錢是我的。          │張：老人癡呆症？骯髒鬼。你如果│     那種錢你也跟人家…（聽 │
  │張美綾：未見笑。              │    這種個性，專門這樣哦，再繼│     不清楚）。             │
  │陳美惠：還人啦！              │    續做啦。                  │A女：你才不要臉。           │
  │張美綾：我家好幾億萬，來做老鼠│陳：過分。本來那個錢就是我的，│B女：不要臉，欠人家錢還到處 │
  │        來我家偷咬啦，瘋查某、│    不是你的。                │     來這裡找。             │
  │        瘋查某。              │張：過分？不要臉。你如果講的出│A女：唉呦，不知道誰才不要臉 │
  │陳美惠：厚，你實在很超過。    │    來，你如果冤枉我，你就絕子│。                          │
  │                              │    絕孫。                    │B女：對啊，不知道誰才不要臉 │
  │（錄音結束，錄音時間總長42秒）│陳：你再罵我試看看，我要告你啦│。                          │
  │                              │    。                        │A女：…（聽不清楚）也在跟人 │
  │                              │張：你是正常的常犯，不希罕啦，│     家拿錢啦，笑死人。     │
  │                              │    我不像你這樣…。          │B女：笑死人，欠人錢要還啦。 │
  │                              │陳：現在這邊是太平洋哦，你現在│A女：不賺錢，還在四處拿。   │
  │                              │    這樣子罵我，我要告你公然侮│B女：不知是誰，不知是誰。   │
  │                              │    辱啦。                    │A女：你啦。                 │
  │                              │張：再去告啦，再去告啦，你就是│B女：不知是誰。             │
  │                              │    專門在外面…賺錢啦。      │A女：你啦。                 │
  │                              │陳：你黑白講啦，是你欠人家錢不│B女：那是你啦。             │
  │                              │    還啦。                    │A女：那是你，你自己跟法官說 │
  │                              │張：骯髒鬼，我欠你錢？我這次也│     ，等你死才有錢。你就像 │
  │                              │    要告你啦，我現在要去叫證人│     看到鬼，…（聽不清楚） │
  │                              │    啦，我沒欠你錢，我…。    │     。                     │
  │                              │陳：本來你就欠我錢啊。        │B女：對啊，我再來你這裡拿錢 │
  │                              │張：借據拿來，借據拿來，你如果│。                          │
  │                              │    冤枉我，你就絕子絕孫。    │A女：我說我如果死，你再去墳 │
  │                              │陳：那個錢是我的，不是你的。  │     墓拿錢，這種錢你也敢要 │
  │                              │張：骯髒鬼，你如果冤枉我，你就│     。                     │
  │                              │    絕子絕孫。                │B女：為什麼不敢要，…（聽   │
  │                              │陳：好啦，我再報警啦，好，我再│     不清楚）。             │
  │                              │    報警吼。                  │A女：唉呦。                 │
  │                              │陳：你惦惦啦，我要報警啦。    │B女：唉呦。                 │
  │                              │陳：喂，派出所，我現在在太平洋│A女：唉呦。                 │
  │                              │    忠孝店，有人在這裡罵我，麻│B女：唉呦。                 │
  │                              │    煩你們過來處理，忠孝店哦，│A女：…（聽不清楚），就這樣 │
  │                              │    這裡的地址是…太平洋忠孝店│     一直罵人家，一直罵人家 │
  │                              │    你知道嗎？對對對，忠孝東路│     ，罵幾次。             │
  │                              │    的，嗯是是是，是舊的那家不│B女：唉呦。                 │
  │                              │    是新的那家，門牌號碼哦，門│A女：…（聽不清楚），欠人家 │
  │                              │    牌號碼在哪裡？我問一下吼，│     錢也要跟人家講，…（聽 │
  │                              │    我問一下不好意思，（音樂聲│     不清楚）。             │
  │                              │    ），小姐請問一下，你們這裡│                            │
  │                              │    是門牌幾號幾樓？（女生回答│                            │
  │                              │    ：忠孝東路45號…），先生你│                            │
  │                              │    有聽到嗎？忠孝東路40嗯？4 │                            │
  │                              │    段45號，對，忠孝門口，忠孝│                            │
  │                              │    店的門口，謝謝你，我姓陳。│                            │
  │                              │    好，好好。                │                            │
  └───────────────┴───────────────┴──────────────┘